【裁判字號】    97,選訴,3
【裁判日期】    970514
【裁判案由】    選罷法
【裁判全文】
臺灣花蓮地方法院刑事判決             97年度選訴字第3號
公  訴  人  臺灣花蓮地方法院檢察署檢察官
被      告  金將．馬耀  Kin.
選任辯護人  曾泰源律師
上列被告因違反公職人員選舉罷免法案件，經檢察官提起公訴（
97年度選偵字第19號），本院判決如下：
    主  文
金將．馬耀對於有投票權之人，交付賄賂，而約其投票權為一定
之行使，累犯，處有期徒刑拾月，褫奪公權壹年，扣案賄款新台
幣貳仟元沒收。又對於有投票權之人，交付賄賂，而約其投票權
為一定之行使，累犯，處有期徒刑壹年捌月，褫奪公權貳年，扣
案賄款新台幣貳仟元沒收。應執行有期徒刑貳年貳月，褫奪公權
貳年，扣案賄款新台幣肆仟元沒收。
    事  實
一、金將．馬耀Kincang Mayaw（ 原使用漢名陳金城，下稱金將
    ．馬耀）因違反肅清煙毒條例案件，經台灣高等法院台南高
    分院80年度上訴字第1866號、81年度上更一字第51號判決分
    別判處有期徒刑3年6月及 14年確定，應執行有期徒刑16年6
    月，於民國88年7月23日假釋出監，甫於96年6月11日保護管
    束期滿執行完畢（起訴書漏載上開構成累犯之前科資料），
    仍不知警惕，為圖使由中國國民黨提名之中華民國第7屆平
    地原住民立法委員候選人楊仁福能順利當選，竟不思以正當
    合法方法輔選，而兩次基於對有投票權之平地原住民交付賄
    賂之犯意，於97年1月1日上午，分別在花蓮縣新城鄉○○村
    ○○路282號甲○○開設之雜貨店及同路326號林學良之住處
    ，以楊仁福競選助理之身分，各交付新台幣（下同 ）2千元
    ，並約定有投票權之甲○○、林學良均應於投票日圈選楊仁
    福為立法委員（甲○○、林學良均經檢察官為緩起訴處分）
    ，楊仁福嗣後並以17,069票之得票數，當選我國第 7屆立法
    委員。
二、案經花蓮縣警察局新城分局報告台灣花蓮地方法院檢察署檢
    察官偵查起訴。
    理  由
一、按被告以外之人於審判外之言詞或書面陳述，除法律有規定
    者外，不得作為證據。又被告以外之人於審判外之陳述，經
    當事人於審判程序同意作為證據，法院審酌該言詞陳述或書
    面陳述作成時之情況，認為適當者，亦得為證據。當事人、
    代理人或辯護人於法院調查證據時，知有第159條第1項不得
    為證據之情形，而未於言詞辯論終結前聲明異議者，視為有
    前項之同意，刑事訴訟法第159條第1項及第159條之5分別定
    有明文。查證人甲○○、林學良於警詢、偵查中之證詞，為
    審判外之言詞陳述，均經當事人同意作為證據，核其等作成
    證詞時之狀況亦無不適當之情形，依上開規定，均具證據能
    力，核先敘明。
二、上開事實，業據被告金將．馬耀坦承不諱，並與證人甲○○
    、林學良於警詢、偵查中證述情節相符（分別見97年度選他
    字第171號 第1-6頁、第9-10頁、第14-15頁），復有證人甲
    ○○、林學良所繳給警方扣案之賄款 4千元可證，足認被告
    之自白與事實相符，本件事證明確，應予依法論科。
三、論罪科刑：
  (一)核被告金將．馬耀所為兩次行賄行為，均係犯公職人員選舉
    罷免法第99條第 1條對於有選舉權之人交付賄賂罪（起訴書
    末端「附錄本案所犯法條全文」之內容有誤，顯係誤引，然
    條號無誤，附此敘明）。
  (二)被告有如事實欄所載前科，於假釋中附保護管束期滿，為已
    執行有期徒刑完畢後， 5年以內再故意犯本件有期徒刑以上
    之罪，均為累犯，均依刑法第47條第1項規定加重其刑。
  (三)被告行賄選民林學良部分犯行，已於偵查中自白，應依該法
    第99條第5項前段之規定減輕其刑。
  (四)另按犯罪之情狀顯可憫恕，認科以最低度刑仍嫌過重者，得
    酌量減輕其刑，刑法第59條定有明文。查被告金將．馬耀發
    出之賄款，僅有區區4千元，且所查獲行賄之選民僅2人，所
    為對於該次投票結果之不良影響，尚屬輕微，對於民主選舉
    制度之危害，難謂重大，依一般國民之法律情感及生活經驗
    ，其犯罪情狀顯可憫恕，認如科以最低刑度之有期徒刑3 年
    ，猶嫌過重，爰依刑法第59條之規定，酌量減輕其刑。並依
    法先加後減之，就被告行賄選民林學良部分，則依法遞減其
    刑。
  (五)爰審酌被告以現金賄選，企圖使楊仁福順利當選立法委員之
    犯罪動機、目的、手段，楊仁福亦順利當選，已然破壞民主
    選舉之公平性，並擾亂正當選舉秩序及文化，敗壞選舉風氣
    ，妨害民主政治之常態發展，復參酌其行賄次數為 2次，以
    及事發後就行賄選民甲○○部分矢口否認犯行，迄於本院審
    理交互詰問畢，始坦承犯行，終知悔悟之態度等一切情狀，
    各量處如主文所示之刑，併依公職人員選舉罷免法第98條第
    3 項之規定，各宣告褫奪公權1年及2年，並定其應執行刑。
  (六)扣案4千元現金為賄款，據被告及證人甲○○、林學良陳述
    明確，應依公職人員選舉罷免法第99條第 3項之規定沒收。
    至於扣案之3萬2千元現金、資料名冊乙份43頁、楊仁福競選
    文宣60張，查無證據可資證明與本案犯行有關，爰不予宣告
    沒收，附此敘明。
  (七)末查：證人甲○○於警詢、偵查中均證稱被告行賄之事實（
    於偵查中並具結作證），其於本院審理時，翻異前詞，結證
    稱：我知道被告是楊仁福立委的助理，我支持楊仁福，97年
    1月8日是新城分局刑事組的人去我家，叫我去警局作筆錄，
    其實被告並沒有於 97年1月1日早上10點到我家並拿2千元給
    我，在警察局和地檢署我都說有（行賄），是因為警察說已
    經有證據，且對我很兇，警察有跟我說這件事都有證據，有
    拍照，我就怕了。警察叫我交2千元出來，扣案這2千元是我
    自己拿出來的，不是被告給我的，是警察要求我要帶 2千元
    去警局交給他們，警詢筆錄是警察逼我說的。偵查中我也說
    被告有給我錢，是因為檢察官也有兇我。被告真的沒有拿 2
    千元要我支持楊仁福云云，不足採信，且顯已涉及偽證罪，
    應由檢察官另行偵查。
據上論斷，應依刑事訴訟法第299條第1項前段，公職人員選舉罷
免法第99條第1項、第3項、第98條第 3項，刑法第11條前段、第
59條、第37條第2項、第51條第5款、第8款，判決如主文。
本案經檢察官李子春到庭執行職務。
中    華    民    國    97    年    5     月    14    日
                  刑事第一庭  審判長法官  張健河
                                  法  官  湯國杰
                                  法  官  蕭一弘
上列正本證明與原本無異。
如對本判決不服，應於送達後10日內，向本院提出上訴狀。
（上訴狀應記載具體上訴理由並應抄附繕本）
中    華    民    國    97    年    5     月    15    日
                                  書記官
附錄本判決論罪之法律條文：
公職人員選舉罷免法第99條：
對於有投票權之人，行求期約或交付賄賂或其他不正利益，而約
其不行使投票權或為一定之行使者，處3年以上10年以下有期徒
刑，得併科新臺幣1百萬元以上1千萬元以下罰金。
預備犯前項之罪者，處1年以下有期徒刑。
預備或用以行求期約或交付之賄賂，不問屬於犯人與否，沒收之
。
犯第1項或第2項之罪，於犯罪後6個月內自首者，減輕或免除其
刑；因而查獲候選人為正犯或共犯者，免除其刑。
犯第1項或第2項之罪，在偵查中自白者，減輕其刑；因而查獲候
選人為正犯或共犯者，減輕或免除其刑。
公職人員選舉罷免法第113條：
犯本章之罪，其他法律有較重處罰之規定者，從其規定。
辦理選舉、罷免事務人員，假借職務上之權力、機會或方法，以
故意犯本章之罪者，加重其刑至2分之1。
犯本章之罪或刑法分則第6章之妨害投票罪，宣告有期徒刑以上
。


司法院資訊處製作；財團法人民間司法改革基金會備份。
